臺灣高等法院刑事判決
110年度上易字第1356號
上  訴  人  臺灣新北地方檢察署檢察官
被      告  余容杏



上列上訴人因被告違反毒品危害防制條例案件，不服臺灣新北地
方法院110年度易字第189號，中華民國110年2月24日第一審判決
（聲請簡易判決處刑案號：臺灣新北地方檢察署109年度毒偵字
第3750號），提起上訴，本院判決如下：
    主  文
原判決撤銷。
甲○○犯施用第二級毒品罪，處有期徒刑參月，如易科罰金，以新
臺幣壹仟元折算壹日。
扣案盛裝第二級毒品甲基安非他命（驗餘淨重零公克）之分裝袋
壹只、殘渣袋貳個、玻璃球貳個及吸食器壹組均沒收銷燬之。
    事  實
一、甲○○基於施用第二級毒品之犯意，於民國109年5月29日晚間
    11時40分許為警採尿回溯96小時內某時，在不詳地點，以不
    詳方式，施用第二級毒品甲基安非他命1次。嗣於109年5月2
    9日晚間10時45分許，在新北市○○區○○○路00號6樓「沃客旅
    館」631室，為警臨檢，經其同意搜索後，當場扣得其與李
    佳榮共有之第二級毒品甲基安非他命1包（驗餘淨重0公克）
    、殘渣袋2個、玻璃球2個（聲請簡易判決處書漏未記載，應
    予補充）與吸食器1組，且經警徵得其同意採集尿液送驗，
    結果呈安非他命、甲基安非他命陽性反應，始悉上情。
二、案經新北市政府政府警察局三重分局（下稱三重分局）報告
    臺灣新北地方檢察署（下稱新北地檢署）偵查後聲請簡易判
    決處刑。　　
    理  由
壹、證據能力方面：
一、按被告以外之人於審判外之言詞或書面陳述，除法律另有規
    定者外，不得作為證據。又被告以外之人於審判外之陳述，
    雖不符合刑事訴訟法第159條之1至第159條之4之規定，但經
    當事人於審判程序同意作為證據，法院審酌該言詞陳述或書
    面陳述作成時之情況，認為適當者，亦得為證據；當事人、
    代理人或辯護人於法院調查證據時，知有刑事訴訟法第159
    條第1項不得作為證據之情形，而未於言詞辯論終結前聲明
    異議者，視為有前項之同意，刑事訴訟法第159條第1項及第
    159條之5分別定有明文。本判決下列所引用被告甲○○以外之
    人於審判外之陳述，雖屬傳聞證據，惟檢察官及被告於本院
    審理迄至言詞辯論終結前均未聲明異議，本院審酌上開證據
    資料製作時之情況，尚無違法不當及證明力明顯過低之瑕疵
    ，且與本案待證事實間具有相當關聯性，亦認為以之作為證
    據應屬適當，依刑事訴訟法第159條之5規定，認前揭證據資
    料均有證據能。
二、至於本判決所引用之非供述證據部分，與本案均有關連性，
    亦無證據證明係實施刑事訴訟程序之公務員以不法方式所取
    得，依刑事訴訟法第158條之4之反面解釋，當有證據能力。
貳、實體方面：
一、訊據被告矢口否認有何施用第二級毒品甲基安非他命之犯行
    ，辯稱：我最後一次施用第二級毒品甲基安非他命是109年5
    月23日晚間11時，在新北市土城區艾蔓旅館內施用，109年5
    月29日扣案的東西是109年5月23日我跟李佳榮被土城派出所
    警員抓到時，放在我們隨身行李內沒有搜出來的，我們於10
    9年5月29日晚上有過去土城派出所拿隨身行李云云。經查：
　㈠被告於109年5月29日晚間10時45分許，在新北市○○區○○○路00
    號6樓「沃客旅館」631室，為警臨檢，經其同意搜索後，當
    場扣得其與李佳榮共有之第二級毒品甲基安非他命1包（驗
    餘淨重0公克）、殘渣袋2個、玻璃球2個與吸食器1組，且經
    警徵得其同意，於109年5月29日晚間11時40分許採集尿液送
    驗，結果呈安非他命、甲基安非他命陽性反應等情，業據被
    告坦承不諱（見新北地檢署109年度毒偵字第3750號卷〈下稱
    毒偵字第3750號卷〉第7頁至第9頁、第49頁反面），核與證
    人李家榮之證述大致相符（見毒偵字第3750號卷第11頁正反
    面），且有三重分局搜索扣押筆錄及扣押物品目錄表、自願
    受搜索同意書、勘察採證同意書、新北市政府警察局受採集
    尿液檢體人姓名及檢體編號對照表（C0000000）、扣押物品
    照片及現場照片、台灣檢驗科技股份有限公司109年6月12日
    濫用藥物檢驗報告在卷可稽（見毒偵字第3750號卷第18頁至
    第20頁、第22頁、第29頁、第31頁至第37頁、第54頁）。而
    扣案白色或透明晶體1包（驗餘淨重0公克），經臺北榮民總
    醫院以氣相層析質譜儀法鑑定，確含有第二級毒品甲基安非
    他命成分；扣案殘渣袋2個、玻璃球2個及吸食器1組，經以
    乙醇沖洗，均檢出第二級毒品甲基安非他命成分，另有臺北
    榮民總醫院109年7月9日北榮毒鑑字第C0000000號毒品成分
    鑑定書㈠㈡附卷可憑（見毒偵字第3750號卷第64頁至第65頁）
    ，上情自均堪認定。
　㈡被告雖以前詞置辯；然查：　
　⒈被告於109年5月22日晚間11時許，在新北市○○區○○路0巷00號
    「艾蔓汽車旅館」321室內，將第二級毒品甲基安非他命置
    於玻璃球吸食器內，以燒烤吸食煙霧之方式，施用第二級毒
    品甲基安非他命1次。嗣於翌（23）日凌晨0時23分許，在上
    址旅館321室為警臨檢，經在場友人李家榮同意搜索後，當
    場扣得其與李佳榮共有之第二級毒品甲基安非他命5包（驗
    餘淨重共4.2484公克）與吸食器2個，且經警採集其尿液送
    驗，結果呈安非他命及甲基安非他命陽性反應，經臺灣新北
    地方法院以110年度簡字第327號判決認定被告此部分涉犯毒
    品危害防制條例第10條第2項施用第二級毒品罪，而判處有
    期徒刑1月，如易科罰金，以新臺幣1000元折算1日確定，有
    前開判決及本院被告前案紀錄表可參，固可知被告確有於10
    9年5月23日凌晨0時23分許，因施用毒品案件為警查獲之情
    ，而被告於109年5月22日晚間11時許施用第二級毒品甲基安
    非他命，於109年5月23日凌晨2時8分許為警採尿送驗，結果
    呈安非他命（12314ng/mL）、甲基安非他命（75523ng/mL）
    陽性反應，另有勘察採證同意書、新北市政府警察局受採集
    尿液檢體人姓名及檢體編號對照表（H0000000）、台灣檢驗
    科技股份有限公司濫用藥物實驗室109年6月4日濫用藥物檢
    驗報告可稽（見新北地檢署109年度毒偵字第3724號卷第37
    頁至第38頁、第95頁）惟查：
　⑴依行政院衛生署管制藥品管理局（現改制為衛生福利部食品
    藥物管理署）95年7月11日管檢字第0950007425號函示：「
    據Clarke's Isolation and Identification of Drugs第2
    版記述，口服甲基安非他命後快速吸收，約有施用劑量之70
    ％在24小時內經尿液排出，一般於尿液中可檢出之最大時限
    ，甲基安非他命1-5天，安非他命1-4天」之內容，倘採最有
    利於被告之時間觀之，被告於109年5月22日晚間11時許施用
    第二級毒品甲基安非他命後，至遲應於5天後即109年5月27
    日晚間11時許代謝完畢，被告於已逾7日之109年5月29日晚
    間11時40分許為警採集之尿液卻仍檢出安非他命、甲基安非
    他命陽性反應，且濃度分別為865ng/mL、3280ng/mL（見毒
    偵字第3750號卷第54頁），應可推論被告至遲於109年5月27
    日晚間11時許之後，有另行施用第二級毒品甲基安非他命之
    情。
  ⑵再依衛生福利部於101年4月編印二級毒品使用者臨床治療參
    考指引第8頁稱：安非他命有將近一半是以原來的型態自尿
    液中排出，安非他命在體內的半衰期為6-12小時。甲基安非
    他命在體內的半衰期，不論是鼻黏膜吸入或是煙吸方式，半
    衰期都是10.7小時，注射方式則為11.4小時左右。本件若以
　　被告前後兩次採尿時間即109年5月23日凌晨2時8分許、109
    年5月29日晚間11時40分許計算（相距6天又21小時32分，即
    165.5小時），並從寬認定被告因個人體質關係，甲基安非
    他命之半衰期為常人1倍約20小時（本次有扣得吸食器，故
    非注射使用），業已歷經超過8次半衰期，其數值至少會降
    為原來數值1/2之8次方，亦即原來數值之1/256以下，約為2
    95ng/ml以下，被告於109年5月29日採尿驗得之甲基安非他
    命濃度卻高達3280ng/mL （倘半衰期與常人相同約11小時，
    則應為原來數值1/2之15次方，即原來數值之1/32768以下，
    約為2ng/ml以下）；其安非他命半衰期倘亦從寬認定為24小
    時，業已歷經超過6次半衰期，其數值至少會降為原來數值1
    /2之6次方，亦即原來數值之1/64，約為192ng/ml，被告於1
    09年5月29日採尿驗得之安非他命濃度卻高達865ng/mL（倘
    半衰期與常人12小時相同，業已歷經超過13次半衰期，則應
    為原來數值1/2之13次方，即原來數值之1/8192以下，約為1
    ng/ml以下），益徵被告事實上於109年5月22日晚間11時許
    施用第二級毒品甲基安非他命，已全數代謝完畢後，有另行
    施用第二級毒品甲基安非他命之情事。
　⒉況被告於109年5月29日晚間10時45分許為警查獲時，當場扣
    得其與李佳榮共有之第二級毒品甲基安非他命1包（驗餘淨
    重0公克）、殘渣袋2個、玻璃球2個與吸食器1組，尚可佐證
    被告有另行施用第二級毒品甲基安非他命之情；且斯時承辦
    該案警員沈文字對於被告於109年5月23日遭查獲後，有無於
    當日或之後返回拿取個人物品一事，已無相關印象，有新北
    市政府警察局土城分局110年11月16日新北警土刑字第11037
    25830號函可佐（見本院卷第111頁），則被告辯稱本件扣案
    物品即第二級毒品甲基安非他命1包、殘渣袋2個、玻璃球2
    個與吸食器1組是109年5月23日被土城派出所警員抓到時，
    放在隨身行李內沒有搜出來的，其與李佳榮於109年5月29日
    晚上有過去土城派出所拿隨身行李云云，即難屬有據。且被
    告供稱上開扣案物品是109年5月29日晚間去土城派出所取回
    （見毒偵卷第9頁、第49頁反面），與李佳榮供述係109年5
    月28日至土城派出所取回之時間亦有未合（見毒偵卷第12頁
    反面），自難認被告此部分空言所辯可採。
  ㈢綜上，被告所辯並無理由。本案事證明確，被告犯行已堪認
    定，應依法論科。
二、論罪科刑部分：
　㈠按甲基安非他命為毒品危害防制條例第2條第2項第2款所列之
    第二級毒品，未經許可，不得非法持有及施用。又犯第10條
    之罪者，檢察官應聲請法院裁定，或少年法院（地方法院少
    年法庭）應先裁定，令被告或少年入勒戒處所觀察、勒戒，
    其期間不得逾2月；觀察、勒戒後，檢察官或少年法院（地
    方法院少年法庭）依據勒戒處所之陳報，認受觀察、勒戒人
    無繼續施用毒品傾向者，應即釋放，並為不起訴之處分或不
    付審理之裁定；認受觀察、勒戒人有繼續施用毒品傾向者，
    檢察官應聲請法院裁定或由少年法院（地方法院少年法庭）
    裁定令入戒治處所強制戒治，其期間為6個月以上，至無繼
    續強制戒治之必要為止，但最長不得逾1年；依前項規定為
    觀察、勒戒或強制戒治執行完畢釋放後，3年後再犯第10條
    之罪者，適用前2項之規定；毒品危害防制條例108年12月17
    日修正之條文施行前犯第10條之罪之案件，於修正施行後，
    審判中之案件，由法院或少年法院（地方法院少年法庭）依
    修正後規定處理，109年1月15日修正公布、同年7月15日生
    效施行之毒品危害防制條例第20條第1項至第3項、第35條之
    1第2款分別定有明文。被告前因施用毒品案件，經臺灣橋頭
    地方法院以107年度毒聲字第217號裁定送觀察、勒戒，於10
    8年6月5日因無繼續施用傾向出所，經臺灣橋頭地方檢察署
    檢察官以108年度毒偵緝字第27號為不起訴處分確定，有本
    院被告前案紀錄表可參，則被告於觀察、勒戒執行完畢後3
    年內之109年5月29日晚間11時40分許為警採尿回溯96小時內
    某時，再為本件施用第二級毒品甲基安非他命1次之犯行，
    即應依法追訴處罰。
　㈡核被告所為，係犯毒品危害防制條例第10條第2項之施用第二
    級毒品罪。
　㈢被告於施用前持有第二級毒品甲基安非他命之低度行為，應
    為其施用第二級毒品甲基安非他命之高度行為所吸收，不另
    論罪。
　㈣本案被告所為，應構成上開施用第二級毒品罪，業經本院論
    述如前，原審未察，遽為被告公訴不受理之諭知，尚有未恰
    。檢察官上訴指摘原判決諭知公訴不受理不當，請求撤銷改
    判，為有理由，應由本院予以撤銷改判。
　㈤爰審酌被告於行為時為年約36歲之成年人，曾因施用毒品犯
    行執行觀察、勒戒，仍不知悛悔，再為本件施用第二級毒品
    甲基安非他命之犯行，所為自屬非是，而施用毒品雖係戕害
    自己身心健康，尚未危及他人，惟其犯後未能坦認犯行，一
    再矯卸其責，顯無改過之意，兼衡被告於警詢時自陳係高職
    肄業，從事網拍工作，經濟勉持之家庭經濟生活狀況（見毒
    偵字第3750號卷第6頁）等一切情狀，就其所為犯行量處如
    主文第2項所示之刑，及諭知易科罰金之折算標準，以示懲
    儆。
  ㈥沒收部分：
　⒈扣案白色或透明結晶1包（驗餘淨重0公克）經臺北榮民總醫
    院以氣相層析質譜儀（GC/MS）法鑑定結果，雖確含第二級
    毒品甲基安非他命成分，有該院前開毒品成分鑑定書㈠可憑
    （見毒偵字第3750號卷第64頁），為查獲之第二級毒品，本
    應依毒品危害防制條例第18條第1項前段規定，併予宣告沒
    收銷燬之，但前揭第二級毒品甲基安非他命因鑑驗而耗用部
    分既已滅失，自毋庸再為沒收銷燬之諭知。至直接用以盛裝
    上開第二級毒品甲基安非他命之分裝袋1只，以現今所採行
    之鑑驗方式仍會殘留微量毒品而無法將之完全析離，應依毒
    品危害防制條例第18條第1項前段之規定，宣告沒收銷燬之
    。
　⒉扣案殘渣袋2個、玻璃球2個及吸食器1組，經以乙醇沖洗，均
    檢驗出含有第二級毒品甲基安非他命成分，有臺北榮民總醫
    院上開毒品成分鑑定書㈠㈡可參（見毒偵字第3750號卷第64頁
    至第65頁），因沾附毒品無法完全析離，除經鑑驗所需部分
    業已鑑析用罄外，其驗餘部分不問屬於犯人與否，均應依毒
    品危害防制條例第18條第1項前段之規定，宣告沒收銷燬之
    。
參、被告經本院合法傳喚，無正當之理由不到庭，爰不待其陳述
    ，為一造辯論判決。
據上論斷，應依刑事訴訟法第369條第1項前段、第364條、第299
條第1項前段、第371條，判決如主文。
本案經檢察官洪三峯聲請簡易判決處刑及提起上訴，檢察官侯名
皇到庭執行職務。
中　　華　　民　　國　　111 　年　　1 　　月　　12　　日
                  刑事第四庭  審判長法　官  陳筱珮
                                    法　官  吳元曜
                                    法　官  羅郁婷
以上正本證明與原本無異。
如不服本判決，應於收受送達後20日內向本院提出上訴書狀，其
未敘述上訴之理由者並得於提起上訴後20日內向本院補提理由書
（均須按他造當事人之人數附繕本）「切勿逕送上級法院」。
                                    書記官  蔡易霖
中　　華　　民　　國　　111 　年　　1 　　月　　12　　日
附錄：本案論罪科刑法條全文
毒品危害防制條例第10條
施用第一級毒品者，處6月以上5年以下有期徒刑。
施用第二級毒品者，處3年以下有期徒刑。